臺灣臺中地方法院民事判決
111年度簡上字第27號
上  訴  人  馮筱嵐  

視同上訴人  馮星耀  



被上訴人    張耀丰  
上列當事人間請求損害賠償事件，上訴人對於民國110年11月10
日本院沙鹿簡易庭110年度沙簡字第283號第一審判決提起上訴，
本院於民國111年5月20日言詞辯論終結，判決如下：
    主      文
原判決關於命上訴人與視同上訴人連帶給付逾新臺幣柒萬零肆佰
貳拾捌元，及自民國一百一十年五月一日起至清償日止，按週年
利率百分之五計算之利息，暨該部分假執行之宣告並訴訟費用（
除確定部分外）之裁判均廢棄。
上開廢棄部分，被上訴人在第一審之訴駁回。
其餘上訴駁回。
第一審（除確定部分外）、第二審訴訟費用由上訴人與視同上訴
人連帶負擔百分之四十八，餘由被上訴人負擔。
    事實及理由
壹、程序方面：
一、按訴訟標的對於共同訴訟之各人必須合一確定者，共同訴訟
    人中一人之行為有利益於共同訴訟人者，其效力及於全體，
    民事訴訟法第56條第1項第1款前段定有明文。次按民法第27
    5條規定連帶債務人中之一人受確定判決，而其判決非基於
    該債務人之個人關係者，為他債務人之利益亦生效力，故債
    權人以各連帶債務人為共同被告提起給付之訴，被告一人提
    出非基於其個人關係之抗辯有理由者，對於被告各人即屬必
    須合一確定，自應適用民事訴訟法第56條第1項之規定（最
    高法院33年上字第4810號裁判要旨參照）。本件被上訴人於
    原審依民法第184條第1項前段、第187條規定，請求上訴人
    與原審共同被告甲○○、林筱瀞即林玉鳳（下稱林筱瀞）連帶
    負損害賠償責任（見中簡卷第117頁），經原審判決上訴人
    與甲○○應連帶給付被上訴人新臺幣（下同）9萬0,866元本息
    ，上訴人以被上訴人之修車費用及營業損失不合理為由提起
    上訴，顯非基於其個人關係之抗辯事由，其訴訟標的對於甲
    ○○即屬必須合一確定，依民事訴訟法第56條第1項第1款規定
    ，上訴人提起上訴之效力應及於未提起上訴之甲○○，爰將甲
    ○○列為視同上訴人，合先敘明。
二、本件視同上訴人、被上訴人經合法通知，未於言詞辯論期日
    到場，核無民事訴訟法第386條所列各款情形，爰依上訴人
    之聲請，由其一造辯論而為判決。
貳、實體方面：　　
一、被上訴人主張：上訴人於民國109年4月6日17時45分許，駕
    駛車牌號碼000-0000號普通重型機車，行經臺中市沙鹿區光
    華路與光榮街口，與被上訴人駕駛車牌號碼000-0000號營業
    小客車（下稱系爭車輛）發生碰撞，本件事故經鑑定應由上
    訴人負完全責任，被上訴人因此支出系爭車輛維修費用9萬0
    ,904元，且自109年4月6日起至同年5月6日止無法駕駛系爭
    車輛營業，受有30日營業損失5萬3,310元，並支出車禍鑑定
    費用共5,000元，合計14萬9,214元，僅請求14萬7,450元。
    而上訴人於車禍時為未成年人，視同上訴人及林筱瀞為其法
    定代理人，應與上訴人負連帶賠償責任。爰依民法第184條
    第1項前段、第191條之2前段、第187條規定，請求上訴人及
    視同上訴人、林筱瀞連帶給付被上訴人14萬7,450元，及自
    民事追加起訴狀繕本送達翌日至清償日止，按週年利率百分
    之5計算之利息（原審判決上訴人及視同上訴人應連帶給付
    被上訴人9萬0,866元，及自110年5月1日起至清償日止，按
    週年利率百分之5計算之利息，駁回被上訴人其餘之訴，上
    訴人就其敗訴部分提起上訴，被上訴人就其敗訴部分，則未
    聲明不服，均已告確定，不另贅述）。並答辯聲明：上訴駁
    回。
二、上訴人則以：被上訴人行經路口時，既能看見自賣場沿人行
    道進入路口欲左轉之上訴人駕駛機車，卻疏未注意車前狀況
    並採取足以煞停距離之安全措施，應為肇事次因而應負擔三
    成肇事責任。被上訴人前以通訊軟體LINE提供估價單記載之
    修理費用僅為5萬3,005元，起訴時之維修明細表卻增為9萬0
    ,904元，且引擎蓋、葉子板、冷媒填充等維修項目均非系爭
    車輛之碰撞部位，則修理費用9萬0,904元是否全因本件事故
    所致，非無疑問，又修理費用其中零件費用應予折舊。營業
    損失部分，應以被上訴人實際因修車而無法使用系爭車輛之
    日數8日為限，同意以每日929元計算被上訴人之營業損失等
    語，資為抗辯。並上訴聲明：㈠原判決不利於上訴人之部分
    廢棄。㈡上開廢棄部分，被上訴人於第一審之訴及假執行之
    聲請均駁回。
三、視同上訴人未於言詞辯論期日到場，亦未提出書狀作何聲明
    或陳述。
四、兩造不爭執事項（見本院卷第128至129頁）：　　　　
　㈠上訴人於109年4月6日17時45分許，駕駛車牌號碼000-0000號
    普通重型機車，行經臺中市沙鹿區光華路與光榮街之交岔路
    口，與被上訴人駕駛系爭車輛發生碰撞。
  ㈡本件事故經臺中市車輛行車事故鑑定委員會鑑定，認上訴人
    駕駛普通重型機車，行至設有行車管制號誌交岔路口，未依
    標誌標線指示以兩段方式左轉彎，為肇事主因（肇事前行駛
    人行道、違反號誌管制闖紅燈進入路口均違反規定）；被上
    訴人駕駛系爭車輛，行經設有行車管制號誌交岔路口，疏未
    注意車前狀況適採安全措施，為肇事次因。
　㈢嗣經臺中市車輛行車事故鑑定覆議委員會覆議，認上訴人駕
    駛普通重型機車，行至設有行車管制號誌交岔路口，未依標
    誌標線號誌指示行駛，違反號誌管制（闖紅燈）進入路口，
    尾隨前方案外機車瞬間轉換行向呈左轉動態，為肇事原因（
    肇事前行駛人行道違反規定）；被上訴人駕駛系爭車輛，無
    肇事因素。
　㈣上訴人為90年7月13日出生，於本件車禍發生時尚未成年，其
    父母於94年11月間離婚時約定上訴人由視同上訴人監護。
　㈤系爭車輛為108年4月出廠，係被上訴人所有，因靠行而登記
    於訴外人大和交通企業有限公司名下，平時供被上訴人營業
    使用。
　㈥被上訴人曾提出報價日期為109年4月7日之估價單、開單時間
    為同年月29日之維修車歷，其因本件車禍支出系爭車輛修理
    費用9萬0,904元，其中工資2萬7,186元、零件6萬3,718元。
　㈦系爭車輛經訴外人群喜汽車事業股份有限公司（下稱群喜公
    司）維修，於109年4月29日進場維修，同年5月6日修復完畢
    交車。
五、得心證之理由：
　㈠被上訴人主張系爭車輛為其所有，上訴人於109年4月6日17時
    45分許，駕駛車牌號碼000-0000號普通重型機車，行經臺中
    市沙鹿區光華路與光榮街之交岔路口，因違反號誌管制闖紅
    燈進入路口之過失，與被上訴人駕駛系爭車輛發生碰撞，致
    系爭車輛受損等情，業據其提出維修明細表、臺中市政府警
    察局道路交通事故當事人登記聯單、臺中市交通事件裁決處
    函暨車輛行車事故鑑定覆議委員會覆議意見書、道路交通事
    故現場圖、臺中市政府警察局道路交通事故調查卷宗等件影
    本為證（見中簡卷第33至39頁、第43至85頁），且為上訴人
    所不爭執，堪信為真實。
  ㈡按因故意或過失，不法侵害他人之權利者，負損害賠償責任
    ；汽車、機車或其他非依軌道行駛之動力車輛，在使用中加
    損害於他人者，駕駛人應賠償因此所生之損害；不法侵害他
    人之身體或健康者，對於被害人因此喪失或減少勞動能力或
    增加生活上之需要時，應負損害賠償責任，民法第184條第1
    項前段、第191條之2前段分別定有明文。次按無行為能力人
    或限制行為能力人，不法侵害他人之權利者，以行為時有識
    別能力為限，與其法定代理人連帶負損害賠償責任，民法第
    187條第1項前段亦有明定。查上訴人於上開時地駕駛機車肇
    事，違反號誌管制闖紅燈進入路口，致生本件車禍事故，且
    被上訴人所有之系爭車輛於該事故中受損，上訴人之駕車過
    失行為與被上訴人所受損害間即有相當因果關係。又上訴人
    為90年7月13日生，有其全戶戶籍資料在卷可參（見中簡卷
    第125頁），於本件車禍發生時為18歲之限制行為能力人，
    其行為時有識別能力，而視同上訴人既為上訴人之法定代理
    人，則依前開規定，視同上訴人及上訴人應對被上訴人連帶
    負損害賠償責任。
　㈢茲就本件上訴範圍即被上訴人請求之維修費用及營業損失，
    析述如下：
　⒈維修費用部分：
　⑴被上訴人主張其所有之系爭車輛因本件車禍受損，維修費用
    支出9萬0,904元，業據提出維修明細表、行車執照為證（見
    原審卷第119至129頁），被上訴人則抗辯：被上訴人起訴前
    以通訊軟體提供之估價單記載修理費用僅為5萬3,005元，起
    訴時之維修明細表卻增為9萬0,904元，且引擎蓋、葉子板、
    冷媒填充等維修項目均非系爭車輛之碰撞部位，則修理費用
    9萬0,904元是否係因本件事故所致，不無疑問等語。查群喜
    公司之函文已說明維修明細表確實為該廠所出具，修理費用
    9萬0,904元由被上訴人用現金給付完畢等情（見原審卷第87
    頁），觀諸群喜公司提供之維修明細表、維修車歷、維修照
    片可知（見原審卷第91至109頁），維修項目為前保桿、葉
    子板、引擎蓋等項目，核與卷附現場及車損照片顯示之系爭
    車輛受損情形大致相符。至報價日期為109年4月7日之估價
    單所載之金額5萬3,005元（見原審卷第255、257頁），與開
    單時間109年4月29日之維修車歷所載之金額9萬0,904元不同
    ，係因估價單所載之維修項目為目視估價、粗估外表所見之
    損壞項目，並未拆看內部細項，而維修車歷所載維修項目為
    實際維修之項目；系爭車輛之受損部位如維修車歷所載之維
    修項目等情，業經群喜公司函覆明確（見原審卷第251、319
    頁），堪認被上訴人提出之維修明細表所載維修項目，係由
    群喜公司拆看檢視系爭車輛內部損害情形而為實際維修之項
    目，與上訴人之駕車行為間具有相當因果關係，上訴人前揭
    所辯，不足憑採。
　⑵按依民法第196條規定規定請求賠償物被毀損所減少之價額，
    得以修復費用為估定標準，但以必要者為限，例如修理材料
    以新品換舊品，應予折舊（最高法院77年度第9次民事庭會
    議決議參照）。系爭車輛之零件修理既係以新零件更換毀損
    之舊零件，則被上訴人以修復費用作為損害賠償之依據，自
    應將零件折舊部分予以扣除。而本件被上訴人所請求修復費
    用9萬0,904元，其中零件費用為6萬3,718元，工資為2萬7,1
    86元，有上開維修車歷可參。依行政院所頒固定資產耐用年
    數表及固定資產折舊率表之規定，營業小客車之耐用年數為
    4年，依定率遞減法每年折舊千分之438，另依營利事業所得
    稅查核準則第95條第6款規定「固定資產提列折舊採用定率
    遞減法者，以1年為計算單位，其使用期間未滿1年者，按實
    際使用之月數相當於全年之比例計算之，不滿1月者，以月
    計」。系爭車輛為108年4月出廠（見原審卷第129頁），參
    照民法第124條第2項規定意旨，推定108年4月15日為出廠日
    ，是以此計算，自出廠日至109年4月6日本件車禍發生時已
    使用1年，扣除折舊後，被上訴人得請求之零件費用為3萬5,
    810元（計算式：63,7180.438＝27,908，63,718－27,908＝35
    ,810，小數點以下四捨五入），加計無庸折舊之工資費用2
    萬7,186元。是以，被上訴人得請求之系爭車輛修復費用為6
    萬2,996元。
　⒉營業損失部分：
　  按損害賠償，除法律另有規定或契約另有訂定外，應以填補
    債權人所受損害及所失利益為限。依通常情形，或依已定之
    計劃、設備或其他特別情事，可得預期之利益，視為所失利
    益，民法第216條第1項、第2項定有明文。被上訴人主張其
    自109年4月6日起至同年5月6日止無法駕駛系爭車輛營業，
    受有30日營業損失5萬3,310元等語，然依群喜公司出具之說
    明函可知，系爭車輛由被上訴人於109年4月29日進場維修，
    109年5月6日修復完畢交車等情（見原審卷第87頁），則系
    爭車輛實際所需修復天數既為8日，被上訴人僅得請求上訴
    人賠償此8日之營業損失。又被上訴人主張以臺中市計程車
    客運商業同業公會證明書所載每日營業總收入1,777元計算
    （見中簡卷第41頁），惟被上訴人於無法使用系爭車輛營業
    期間，亦無需支出每日加油費用，此項營業成本應予扣除，
    經原審計算被上訴人提出之加油費用發票後（見原審卷第34
    9頁），認其每日加油費用為848元，據此被上訴人每日營業
    損失應為929元，且為上訴人所不爭執（見本院卷第119頁）
    。是被上訴人得請求之營業損失為7,432元（9298＝7,432）
    ，逾此數額之請求，即屬無據。
　⒊從而，被上訴人得請求上訴人及視同上訴人連帶給付之損害
    賠償金額為維修費用6萬2,996元、營業損失7,432元，合計7
     萬0,428元。　　　
　㈣被上訴人就本件車禍是否與有過失？
　　上訴人抗辯被上訴人就本件事故亦有未注意車前狀況之過失
    乙節。查經原審勘驗被上訴人系爭車輛之行車紀錄器錄影畫
    面可知，上訴人騎乘上開機車沿臺中市沙鹿區光華路邊起步
    ，由東往南方向行駛，闖紅燈進入臺中市沙鹿區光華路與光
    榮街之交岔路口時，尾隨前方案外機車瞬間轉換行向呈左轉
    動態，適有被上訴人駕駛系爭車輛沿臺中市沙鹿區光榮街由
    西往東方向行駛，於光榮街口之號誌轉為綠燈後，始進入上
    開交岔路口，見狀閃避不及，兩車因而發生碰撞等情，有原
    審勘驗筆錄附卷可稽（見原審卷第384頁），衡情被上訴人
    對於上訴人會突然往左以較大幅度轉向之違規情形，實難事
    先預見，且上訴人向左偏行致與被上訴人發生碰撞之時間僅
    不到1秒之瞬間，堪認被上訴人對於碰撞之結果猝不及防，
    是基於信賴其他用路人亦遵守交通秩序之期待，被上訴人已
    盡相當之注意義務，足認被上訴人對於本件車禍之發生並無
    過失。雖臺中市車輛行車事故鑑定委員會鑑定意見書認被上
    訴人對於本件事故發生為肇事次因，然本件經送臺中市交通
    事件裁決處進行鑑定覆議，認被上訴人並無肇事因素，有臺
    中市交通事件裁決處109年10月15日中市交裁管字第1090071
    649號函暨臺中市車輛行車事故鑑定覆議委員會覆議意見書
    乙份在卷可稽（見原審卷第295至301頁），益徵被上訴人並
    無任何過失可言。上訴人復未能提出其他證據，以證明被上
    訴人有何過失致發生本件車禍之情事，自無從認定被上訴人
    與有過失，並因此減輕上訴人之賠償責任。
　㈤末按給付無確定期限者，債務人於債權人得請求給付時，經
    其催告而未為給付，自受催告時起，負遲延責任。其經債權
    人起訴而送達訴狀，或依督促程序送達支付命令，或為其他
    相類之行為者，與催告有同一之效力；遲延之債務，以支付
    金錢為標的者，債權人得請求依法定利率計算之遲延利息；
    應付利息之債務，其利率未經約定，亦無法律可據者，週年
    利率為百分之5，民法第229條第2項、第233條第1項前段及
    第203條分別定有明文。本件被上訴人對上訴人及視同上訴
    人之侵權行為損害賠償債權，核屬無確定期限之給付，經被
    上訴人之催告而未為給付，上訴人及視同上訴人始負遲延責
    任。準此，被上訴人請求自民事追加起訴狀繕本送達上訴人
    及視同上訴人之翌日即自110年5月1日（見原審卷第29、31
    頁）起至清償日止，按週年利率百分之5計算之法定遲延利
    息，亦屬有據。
六、綜上所述，被上訴人依侵權行為之法律關係，請求上訴人及
    視同上訴人連帶給付7萬0,428元，及自110年5月1日起至清
    償日止，按週年利率百分之5計算之利息，為有理由，應予
    准許；逾此部分之請求，為無理由，應予駁回。原審就超過
    上開應准許部分，為上訴人及視同上訴人敗訴之判決，並為
    假執行之宣告，尚有未洽。上訴意旨指摘原判決此部分不當
    ，聲明廢棄，為有理由，爰由本院廢棄改判如主文第1、2項
    所示。至於上開應准許部分，原審判命上訴人及視同上訴人
    連帶給付，核無不合，上訴意旨就此指摘原判決不當，聲明
    廢棄，為無理由，應予駁回，爰諭知如主文第3項所示。
七、本件事證已臻明確，兩造其餘攻擊防禦方法及證據，核與判
    決結果不生影響，爰不逐一論述，附此敘明。
八、據上論結，本件上訴為一部有理由，一部無理由，依民事訴
    訟法第436條之1第3項、第449條第1項、第450條、第79條、
    第85條第2項，判決如主文。
中　　華　　民　　國　　111 　年　　6 　　月　　10　　日
                  民事第一庭  審判長法  官  許石慶
                                    法  官  王詩銘
                                    法  官  廖欣儀
正本係照原本作成。
如對本判決上訴，須於判決送達後20日內向本院提出上訴狀。如
委任律師提起上訴者，應一併繳納上訴審裁判費。
中　　華　　民　　國　　111 　年　　6 　　月　　10　　日
                                    書記官  李俊毅